【裁判字號】    95,簡上,103
【裁判日期】    950630
【裁判案由】    
【裁判全文】
臺灣彰化地方法院刑事判決             95年度簡上字第103號
公  訴  人  臺灣彰化地方法院檢察署檢察官
上  訴  人
即  被  告  乙○○
上列上訴人因詐欺案件，不服本院北斗簡易庭九十五年度斗簡字
第一０六號中華民國九十五年四月二十八日第一審簡易判決（原
聲請簡易判決處刑案號：九十五年度偵字第一五八一號），本院
管轄第二審合議庭判決如下：
    主文
原判決撤銷。
乙○○連續幫助意圖為自己不法之所有，以詐術使人將本人之物
交付，處有期徒刑肆月，如易科罰金，以佰元折算壹日。
        事  實
一、乙○○明知個人之帳戶關係本身之信用具有一身專屬之性質
    ，在現今金融機構開立帳戶使用並無特殊之條件與困難，而
    一般人均係使用自己之帳戶，如涉及使用他人之帳戶常與財
    產犯罪密切相關，且取得他人存摺之目的在於收取贓款及掩
    飾犯行使之不易遭人追查，其亦明知將自己之電信設備提供
    他人使用，可能幫助他人遂行詐欺取財之犯罪目的，並掩飾
    犯行使詐欺者不易遭人追查，其在能預見某姓名、年籍及住
    居所均不詳某之成年男子收受帳戶之目的係欲隱匿真實身分
    ，以供犯罪集團進行詐欺犯罪所用下，竟乃基於幫助他人詐
    欺取財之不確定概括犯意，而其發生並不違背其本意之認識
    下，竟不顧他人所可能遭受之危害，容任他人藉以遂行犯罪
    ，先於民國九十三年十月間左右之某日，在臺中市火車站，
    將其前向臺灣中小企業銀行北斗分行申請開立之帳號：00
    000000000號（聲請簡易判決處刑書誤載為000
    00000000號）、戶名乙○○之帳戶存摺、提款卡及
    提款卡密碼等物，以新臺幣（下同）一千元之價格，販賣予
    該成年男子使用。其又於九十四年三月間左右之某日，在彰
    化縣員林鎮火車站，將其前向臺中商業銀行北斗分行申請開
    立之帳號：000000000000號、戶名乙○○之帳
    戶存摺、提款卡及提款卡密碼等物，以新臺幣（下同）一千
    元之價格，販賣予另一某成年男子使用。該二名姓名、年籍
    及住址均不詳之成年男子分別與渠等所屬之詐欺集團成員即
    以乙○○所交付之上開郵局帳戶為犯罪工具，先後為下列之
    詐欺行為：
（一）、該詐欺集團成員於九十三年十一月十一日晚上七時十八
        分許，以電話向丙○○佯稱渠女兒凱文在地下錢莊幫人
        作保，朋友跑掉，她作保人需付二十萬元，現在你女兒
        在我手上，你必須馬上匯錢來才放你女兒回去為由，以
        此詐術致使丙○○不疑有他而陷於錯誤，依該犯罪集團
        成員指示於同日晚上九時二十八分許，將一萬二千一百
        元匯入詐騙集團成員所提供之上開乙○○之臺灣中小企
        業銀行北斗分行帳戶內。嗣經丙○○發覺受騙，始報警
        處理，而查悉上情。
（二）、該詐欺集團成員於九十四年四月二日晚上八時許，以電
        話向甲○○佯稱：你的信用卡遭盜刷，要至提款機前按
        一些按鍵就可以解決為由，以此詐術致使甲○○不疑有
        他而陷於錯誤，依該犯罪集團成員指示於同日晚上八時
        十六分許，將六萬九千八百四十元（起訴書誤載為六萬
        九千八百二十五元）匯入詐騙集團成員所提供之上開乙○○之臺中商業銀行北斗分行帳戶內。嗣經甲○○發覺
        受騙，始報警處理，而查悉上情。
二、案經彰化縣警察局北斗分局報請臺灣彰化地方法院檢察署檢
    察官偵查起訴。
    理  由
一、訊據被告乙○○對於上開事實均坦承不諱，並經證人即被害
    人丙○○、甲○○等人於警詢中證述綦詳，此外復有自動櫃
    員機存戶交易明細表二份及臺灣中小企業銀行開戶資料、交
    易明細、臺中商業銀行北斗分行開戶資料、存摺查詢各一份
    在卷可稽。又金融機構之帳戶為個人理財之工具，為便利大
    眾使用此一理財工具，以資活絡資金供需，對於申請開設金
    融帳戶並無設有任何特殊之限制，一般民眾皆能自由申請開
    戶，並得同時在不同金融機構申請多數存款帳戶使用，乃眾
    所周知之事實，依一般人之社會生活經驗，倘係經由合法管
    道之收入或支出，其於金融機構帳戶之存放及提領，本可自
    行向金融行庫開立帳戶後使用，殊無大費周章使用他人帳戶
    之必要，況且近來類如刮刮樂、退稅轉帳等詐騙案件層出不
    窮，詐騙集團多利用人頭帳戶做為出入帳戶，不僅廣為媒體
    所披載，亦經政府各機關一再宣導提醒注意，尤以現今各地
    金融機構所設自動提款機莫不設定轉帳之警示畫面，或張貼
    警示標語，促請使用大眾注意，衡諸目前社會以電視、報紙
    甚至網路等管道流通資訊之普及程度，以及使用自動提款機
    從事提款、轉帳交易之頻繁，苟見有陌生人不思以自己名義
    申請開立帳戶，反而向不特定人蒐集或收購他人之金融機構
    帳戶使用，帳戶所有人焉能安心將其帳戶交付收購帳戶之人
    ，而絲毫未加懷疑其收購或取得帳戶之目的即在於詐取他人
    財物？故被告對於不詳姓名、年藉、住址之成年男子及其所
    屬之詐欺集團成員係將該帳戶用以實施詐欺犯行，當可預見
    ，且其對於該等成年男子及其所屬之詐欺集團成員利用其所
    申請開立之帳戶及其所仲介販賣之帳戶向他人詐取財物，並
    無違背其本意，是被告主觀上應具有幫助他人詐取財物之不
    法犯意甚明，是以本件事證已臻明確，被告幫助詐欺取財犯
    行堪予認定。
二、查本件被告所為提供或仲介提供前開帳戶予他人之行為屬刑
    法詐欺取財罪構成要件以外之行為，其既以幫助他人犯罪之
    意思而參與犯罪構成要件以外之行為，故核被告所為，係犯
    刑法第三十條第一項、第三百三十九條第一項之幫助連續詐
    欺取財罪。按連續幫助與幫助連續為不同之犯罪態樣，如基
    於概括犯意，多次幫助他人犯罪，為連續幫助，該幫助者有
    多次犯罪行為；如以一幫助行為，幫助他人連續犯罪，則為
    幫助連續，就幫助犯而言，僅有一次犯罪行為；如幫助者以
    多次幫助行為幫助他人連續犯罪，則為連續幫助連續，該幫
    助犯及被幫助之正犯，均有多次之犯罪行為。本件被告先後
    二次將其所有上開帳戶之存摺、印章、提款卡及密碼交給姓
    名、年籍不詳之二成年男子及其所屬之詐欺集團成員以供向
    他人詐騙財物，顯係基於幫助他人詐欺取財之概括犯意反覆
    為之，為連續犯，應依刑法第五十六條之規定從一重處斷，
    並加重其刑。再被告所為係犯刑法第三十條第一項、第三百
    三十九條第一項之連續幫助連續詐欺取財罪，業如前述，應
    依同法第三十條第二項之規定減輕其刑，並依法先加後減之
    。原審判決論以被告幫助詐欺取財罪刑，固非無見，然本件
    應為連續幫助詐欺取財，而非幫助連續詐欺取財，惟本件主
    文欄卻為「幫助連續意圖為自己不法之所有……」之記載，
    而有未洽，上訴人雖以：我目前經濟困難，也有小孩、岳父
    要扶養，請求從輕量刑，並給予緩刑之機會等語，據為上訴
    請求撤銷改判，雖無理由，然原判決既有上開違誤，自應將
    原審判決撤銷改判。爰審酌被告之平日素行，其任意提供或
    仲介提供帳戶予不法份子使用，且其所提供帳戶非惟幫助詐
    騙者遂行詐財目的，同時使詐欺者得以隱匿其真實身分，減
    少遭查獲之風險，愈使其肆無忌憚，加深犯罪之猖獗，致使
    社會經濟遭受重大危害，及其犯罪後之態度等一切情狀，量
    處如主文所示之刑，並諭知易科罰金之折算標準，以資懲儆
    。至於本件被告犯罪之情狀，尚無以暫不執行為適當之情形
    ，故不為緩刑之諭知，附此敘明。
據上論斷，應依刑事訴訟法第四百五十五條之一第一項、第三項
、第三百六十九條第一項前段、第三百六十四條、第二百九十九
條第一項前段，刑法第三十條第一項、第二項、第三百三十九條
第一項、第五十六條、第四十一條第一項前段，罰金罰鍰提高標
準條例第一條前段、第二條，判決如主文。
本案經檢察官洪紹文到庭執行職務。
中    華    民    國    95    年    6     月    30    日
                        臺灣彰化地方法院刑事第二庭
                            審判長法官    石馨文
                            法      官    李水源
                            法      官    黃齡玉
以上正本證明與原本無異。
本件不得上訴
中    華    民    國    95    年    7     月     3    日
                                書記官    梁高賓


司法院資訊處製作；財團法人民間司法改革基金會備份。
